【裁判字號】    92,財管,35
【裁判日期】    921114
【裁判案由】    財產管理人
【裁判全文】
臺灣桃園地方法院民事裁定  九十二年度財管字第三五號
    聲    請    人  甲○○
    相對人即失蹤人  乙○○    .
    選任財產管理人  甲○○
右聲請人聲請選任失蹤人乙○○財產管理人事件，本院裁定如左：
    主      文
選任甲○○為失蹤人乙○○之財產管理人。
聲請程序費用由相對人負擔。
    理      由
一、按民法第十條規定「失蹤人失蹤後，未受死亡宣告前，其財產之管理，依非訟事
    件法之規定」；又「失蹤人未置財產管理人者，其財產管理人依左列順序定之：
    一、配偶。二、父母。三、與失蹤人同居之祖父母。四、家長。（第一項）；不
    能依前項規定定財產管理人時，法院依利害關係人之聲請，得就其財產之管理，
    以裁定命為必要之處分，或為選任財產管理人（第二項）」，非訟事件法第四十
    九條第一項及第二項分別定有明文。是法院所得依聲請選任失蹤人之財產管理人
    者，自以失蹤人並無非訟事件法第四十九條第一項所列之法定財產管理人為其前
    提。而所謂「失蹤」，則係指失蹤人離去其最後住所或居所，陷於生死不明之狀
    態而言（最高法院八十五年度台抗字第三二八號裁定意旨參照），合先敘明。
二、本件聲請意旨略以：相對人即失蹤人乙○○於民國九十二年一月二十五日赴桃園
    縣石門水庫阿姆坪附近釣魚遊玩後，當日起即未再返家，亦無任何訊息、生死不
    明，經向桃園縣政府警察局大溪分局百吉派出所報案請求協尋，惟相對人之行蹤
    迄今仍全無任何音訊，已達於失蹤之狀態，自應依法定其財產管理人；又相對人
    之配偶劉何素貞已歿，相對人於配偶死亡後並未再婚，現為無配偶之人，而相對
    人已高齡八十七歲，其父母及祖父母皆已往生，另相對人失蹤前為獨立之戶長，
    此有戶籍謄本在卷可按，是相對人失蹤後即無非訟事件法第四十九條第一項定所
    定之法定財產管理人；又相對人目前尚有債權未收取、土地需辦理過戶等事務待
    處理，其失蹤前育有三子，聲請人為相對人之次子，除與相對人毗鄰而居並就近
    照顧其生活起居外，且為保障相對人之債權，前已代表相對人取得相對人之債務
    人所簽發之本票、借據等債權憑證，以及代為聲請假扣押相對人之債務人的財產
    在案，是聲請人自為利害關係人，爰依非訟事件法第四十九條第二項之規定，聲
    請選任聲請人為相對人之財產管理人，以維權益。並提出桃園縣政府警察局大溪
    分局百吉派出所受（處）理查尋人口案件案件登記表影本一份、戶籍謄本四份、
    戶口名簿影本一份、本票影本四份、支票影本四份、借據影本六份、台灣桃園地
    方法院九十二年度全字第一四０九號民事裁定影本一份、土地交換買賣契約書影
    本一份、民國八十八年四月十五日劉世鑑致相對人之通知書影本一份等為證。
三、經查，本件聲請人主張其為相對人乙○○之次子，而相對人自民國九十二年一月
    二十五日起失蹤，迄今行蹤不明等事實，業據聲請人提出桃園縣政府警察局大溪
    分局百吉派出所受（處）理查尋人口案件案件登記表影本一份、戶籍謄本四份、
    戶口名簿影本一份等為證，並經本院函桃園縣政府警察局大溪分局查詢相對人即
    失蹤人口乙○○之查尋結果，據該分局轉請中壢分局函覆稱「查失蹤人口乙○○
    目前警方尚未尋獲，行蹤不明，本分局仍積極查訪中」等語，有該中壢分局民國
    九十二年十月二十三日中警分刑字第○九二七○二三七三○號函暨所附之查訪紀
    錄單三份在卷足憑。另經證人即相對人之長子劉武烈稱（按問：相對人何時失蹤
    ？）「〈於民國九十二年〉一月二十五日失蹤，我們於一月二十六日才知道，相
    對人和朋友到石門水庫去種菜後要去釣魚，載相對人去的朋友先去爬山，爬完山
    後到二人約定的時地要與相對人會合時，就等不到相對人了」、（按問：到目前
    有無相對人生或死的消息？）「音訊全無」；另證人即相對人之三子媳楊寶珠亦
    稱（按問：到目前有無相對人生或死的消息？）「音訊全無」等語（均參見本院
    民國九十二年十月二十日訊問），互核相符，是聲請人主張相對人失蹤迄今音訊
    全無乙節，自堪信為真實。準此，相對人既為失蹤人，依首揭規定，自有定其財
    產管理人之原因，然相對人並無非訟事件法第四十九條第一項所定之法定財產管
    理人，是依法即有選任乙○○之財產管理人之必要。嗣經本院徵詢相對人之長子
    劉武烈、三子媳楊寶珠結果，劉武烈稱「我認為有必要，且相對人以前就是由聲
    請人負責照料，所以由聲請人任財產管理人最是適合。」；楊寶珠稱「相對人對
    外有借貸，所以有選任的必要，我認為由聲請人任財產管理人最是適合。」等語
    （均參見同上筆錄），本院綜核全情並參酌相對人之長子與三子媳之意見，認相
    對人之財產如由聲請人代為管理，應無不適之處，爰依法指定聲請人為相對人之
    財產管理人。
四、依非訟事件法第九條，裁定如主文。
中      華      民      國    九十二    年     十一     月     十四     日
                                          臺灣桃園地方法院家事法庭
                                              法  官  鄭新後
右為正本係照原本作成。
如對本裁定抗告，須於裁定送達後十日內向本院提出抗告狀。
中      華      民      國    九十二    年     十一     月     十四     日
                                              書記官  許瑞鴻


司法院資訊處製作；財團法人民間司法改革基金會備份。
